臺灣桃園地方法院民事判決　　　　　　　95年度訴字第1171號
原　　　告　乙○○
訴訟代理人　陶曉慧
被　　　告　甲○○
上列當事人間損害賠償事件，於民國95年12月25日言詞辯論終結
，本院判決如下：
    主  文
原告之訴及假執行之聲請均駁回。
訴訟費用由原告負擔。
    事  實
甲、原告方面：
壹、聲明：
一、被告應給付原告新台幣（下同）510,000 元，及自起訴狀繕
    本送達之翌日起至清償止，按週年利率5 ％計算之利息。
二、原告願供擔保，請准宣告假執行。
貳、陳述：
一、原告於民國94年4 月間向被告承租門牌號碼為桃園縣平鎮市
    ○○路○ 段89號、91號房屋（下稱系爭房屋）屋頂平台，作
    為設置廣告招牌之用，並簽訂租約（下稱系爭租約），約定
    租期自94年6 月1 日起至99年5 月31日止，每年租金60,000
    元，原告於同年9 月1 日將附圖所示A 、B 部分平面帆布招
    牌及C 部分之立體招牌（下稱系爭A 、B 、C 招牌）設置完
    成。被告於同年11月間以其欲將系爭房屋出租他人，要求原
    告提高租金或同意終止租約，原告乃先將朝大馬路方向之系
    爭A 招牌暫時拆下，拆下後之鐵架及帆布堆置於系爭房屋樓
    頂。嗣原告為配合桃園縣政府交流道附近景觀整治政策，乃
    暫時將系爭B 招牌拆除，亦將鐵架、帆布及照明燈具堆置於
    系爭房屋屋頂。被告於95年3 月間雖數度向原告表示欲終止
    系爭租約，惟其未經原告同意，即擅自僱工將系爭C 招牌移
    至與系爭房屋同路段87號之樓頂，並侵占系爭A 、B 招牌。
二、原告設置系爭招牌共花費401,460 元，扣除系爭C 招牌花費
    之51,150元，則原告因被告侵占系爭A 、B 招牌而受有350,
    311 元之損失。又原告僅給付被告租金至95年5 月底止，而
    被告係於同年3 月間移走系爭招牌，則原告逾付3 個月之租
    金即15,000元，加上被告未退還之押租金30,000元，則原告
    受有45,000元之損失。是被告應賠償原告招牌及租金損失合
    計395,311元。
三、原告承租系爭房屋屋頂平台設置廣告招牌，用以招攬客戶，
    而兩造約定之租金雖僅為每年60,000元即每月5,000 元，較
    附近廣告看板租金行情為低。以系爭房屋同地段設置與系爭
    招牌相同大小廣告看板之租金行情至少均在每月20,000元以
    上，原告以5,000 元僅能租到同地段相當於系爭C 招牌之側
    面招牌面積，則每月原告受有15,000元之履行利益損失。自
    95年3 月起至系爭租約到期日即99年5 月31日止，原告共受
    有510,000 元之履行利益損失。原告以所受之履行利益損失
    510,000 元與前開招牌及租金損失395,311 元，合併請求被
    告給付其一，即僅以其中較高之510,000 元請求被告給付，
    為此原告爰依民法第184 條第1 項、第226 條規定，提起本
    件訴訟。
四、對於被告抗辯之陳述：
（一）原告並未進入系爭房屋內作防颱準備，而係以吊車施工方
      式進行。系爭招牌之設置並未導致系爭房屋屋頂漏水，且
      被告亦未曾告知原告有此情形。
（二）依被告提出之桃園縣政府處理違章建築聯合稽查通知單所
      載，原告仍得請領雜項執照後，重新設置系爭招牌，被告
      竟於原告未及申請雜項執照時，未經原告同意，逕將系爭
      C 招牌遷移他屋，並自己或授意系爭房屋之新承租人侵占
      系爭A 、B 招牌之物料。況由系爭房屋附近招牌林立，且
      被告將系爭房屋出租他人後，承租人旋即於系爭房屋屋頂
      設置怡欣小兒科診所招牌，是系爭房屋屋頂並無不能設置
      招牌之情形。
（三）原告向桃園縣廣告工會商業同業公會查詢結果，交流道前
      後500 公尺內主要幹道之紅綠燈旁廣告看板月租約3 萬至
      4 萬元，年租金約30萬至40萬元，市區○道之月租金約2
      萬至3 萬元，年租金約20萬至30萬元。而系爭房屋距交流
      道僅約200 公尺，又位於貫通桃園縣中壢市與平鎮市○○
      ○○道上，其租金行情絕對逾每月20,000元。
參、證據：提出租約、土地租賃契約書、戶外廣告看板行情參考
    各1 件、銷貨單4 件、照片7 張為證。
乙、被告方面：
壹、聲明：
一、駁回原告之訴。
二、如受不利之判決，願供擔保請准宣告免為假執行。
貳、陳述：
一、原告設置之系爭A 、B 招牌因未申請雜項執照，而遭桃園縣
    政府令限於94年9 月24日前拆除，而被告未居住於系爭房屋
    ，不知系爭A 、B 招牌係遭桃園縣政府或原告所拆除，更未
    自己或授意他人侵占系爭A 、B 招牌。而原告於設置系爭招
    牌後，於94年9 月間，擅自侵入被告之系爭房屋屋頂平台做
    防颱準備，已違反系爭租約第7 條約定，且其所設置之系爭
    招牌亦違反系爭租約第4 條應符合合法及安全之約定。
二、被告於95年2 月初欲修繕系爭房屋，即向原告表示系爭招牌
    導致系爭房屋屋頂漏水、牆壁龜裂，恐有安全之虞，原告口
    頭承諾如系爭房屋隔壁之87號房屋屋主同意，可將系爭招牌
    移往該屋。嗣該屋屋主同意租予原告，且與原告簽妥租期5
    年租約，被告知悉後，以為原告已同意遷往該屋，乃數次向
    請求原告自行遷移，且願返還全部押租金予原告，惟原告均
    置之未理，原告乃於95年3 月18日將系爭招牌遷移，並未損
    壞招牌。又被告僅向原告收取至95年5 月31日止之租金。
三、系爭房屋屋頂平台出租原告前，本有一鐵架，被告原以為原
    告只使用鐵架設立一指示箭頭招牌。而原告於簽約時告知被
    告其經營高爾夫迷你球場，惟其開始使用時竟變為綠風草原
    餐廳，豎立巨大之系爭招牌，蒙蔽原告且違反比例原則。
參、證據：提出桃園縣政府處理違章建築聯合稽查通知單、租約
    各1件、照片7 張為證。
    理  由
一、本件原告起訴主張：被告將伊自行取下而置於系爭屋頂平台
    之系爭A 、B 兩面平面帆布招牌侵占，遂依民法侵權行為損
    害賠償、債務不履行之法律關係，請求被告應賠償原告招牌
    及租金損失合計395,311 元，或原告因未懸掛廣告招牌而受
    之510, 000元之履行利益損失，合併請求被告給付其一，並
    聲明：被告應給付原告510,000 元及遲延利息，並願供擔保
    ，請准宣告假執行。
二、被告則以：否認有侵占系爭A 、B 兩面平面帆布招牌，故原
    告之請求顯無理由，應予駁回。並聲明：如主文所示。
三、原告於94年4 月間向被告承租系爭房屋屋頂平台，作為設置
    廣告招牌之用，兩造並簽訂系爭租約，約定租期自94年6 月
    1 日起至99年5 月31日止，每年租金60,000元，原告設置完
    成後，復因被告表示欲將系爭房屋出租他人，以及為配合桃
    園縣政府交流道附近景觀整治政策等緣故，原告乃自行將系
    爭A 、B 招牌拆下之事實，有系爭租約、桃園縣政府處理違
    章建築聯合稽查通知單在卷可稽，復為兩造所不爭執，自堪
    信為真實。
四、本件經兩造協商確認之爭點為：(一)被告是否有侵占系爭A 、
    B 招牌？(二)原告無法使用系爭房屋屋頂搭建廣告是否可歸責
    於被告？(三)原告因此所失利益數額若干？經查：
  (一)按當事人主張有利於己之事實者，就其事實有舉證之責任，
    民事訴訟法第277 條前段定有明文。又民事訴訟如係由原告
    主張權利者，應先由原告負舉證之責，若原告先不能舉證，
    以證實自己主張之事實為真實，則被告就其抗辯事實即令不
    能舉證，或其所舉證據尚有疵累，亦應駁回原告之請求（最
    高法院17年上字第917 號判例意旨參照）。次按侵權行為所
    發生之損害賠償請求權，以有故意或過失不法侵害他人之權
    利為其成立要件，為民法第184 條第1 項所明定。本件原告
    主張系爭A 、B 招牌遭被告所侵占，然為被告所否認，是原
    告自應就被告因故意或過失，侵占系爭A 、B 招牌，以致於
    不法侵害其之權利之事實負舉證責任。惟系爭A 、B 招牌為
    原告所自行取下，取下後逕行放置於系爭房屋屋頂，並未交
    由任何人保管，且被告實際並未居位於系爭房屋等情，為原
    告所自認不諱（見本院卷第43、44頁），其空言指稱系爭A
    、B 招牌為被告侵占，或被告授意他人取走云云，並未舉出
    任何證據以實其說。故原告主張被告有侵占系爭A 、B 招牌
    之侵權行為，顯無足採。
  (二)又系爭A 、B 招牌係於租約存續中由原告自行取下，且係因
    廣告所有人即原告並未申請設置廣告之雜項執照，以致於遭
    桃園縣政府稽查取締，限期拆除之事實，亦為原告所自認。
    從而，原告既無法證明被告任何可歸責之原因，即難謂有債
    務不履行之損害賠償請求權存在。
  (三)綜上所述，原告基於民法侵權行為、債務不履行之法律關係
    ，請求被告應賠償原告招牌及租金損失合計395,311 元，或
    原告因未懸掛廣告招牌而受之510, 000元之履行利益損失，
    均無理由，應予駁回。原告之訴既經駁回，其假執行之聲請
    亦失所附麗，併予駁回，附此敘明。
五、本件事證已臻明確，兩造其餘攻擊防禦方法及所提證據，經
    核與本件判決結果不生影響，爰不予贅述，附此敘明。
六、訴訟費用負擔之依據：民事訴訟法第78條。
中    華    民    國    96    年     1     月     8    日
                  民事第三庭    法  官  陳永來
以上正本係照原本作成
如對本判決上訴，須於判決送達後20日內向本院提出上訴狀
中    華    民    國    96    年     1     月     8    日
                                書記官  劉彩華
